臺灣臺中地方法院民事判決
110年度訴字第660號
原      告  蘇玉麒  
訴訟代理人  蕭隆泉律師
被      告  Google Limited Liability Company


法定代理人  Thomas W. Hutchinson

訴訟代理人  施汝憬律師
            黃柏諺律師
被      告  美商科高國際有限公司臺灣分公司

兼  上一人
法定代理人  Svilen Ivanov Karaivanov

上二人共同
訴訟代理人  余若凡律師
上列當事人間請求損害賠償等事件，本院於民國110年10月28日
言詞辯論終結，判決如下：
    主 　　 文
原告之訴及假執行之聲請均駁回。
訴訟費用由原告負擔。
    事實及理由
壹、程序方面：
一、按未經認許其成立之外國法人，雖不能認其為法人，然仍不
    失為非法人之團體，苟該非法人團體設有代表人或管理人者
    ，依民事訴訟法第40條第3項規定，自有當事人能力，至其
    在臺灣是否設有事務所或營業所則非所問（最高法院50年度
    台上字第1898號裁判意旨可參）。次按外國公司，於法令限
    制內，與中華民國公司有同一之權利能力；外國公司非經辦
    理分公司登記，不得以外國公司名義在中華民國境內經營業
    務，公司法第4條第2項、第371條第1項亦分別定有明文。另
    按分公司係由總公司分設之獨立機構，就其業務範圍內之事
    項涉訟時，有當事人能力（最高法院40年度台上字第39號裁
    判意旨可資參照）。又所謂當事人適格，係指於具體訴訟，
    得以自己名義為原告或被告之資格，因而得受本案判決者而
    言。查本件被告Google Limited Liability Company（下稱
    Google LLC公司）雖為未經我國認許之外國法人，然其係依
    美國法律設立之法人並設有代表人，此有原告提出加利福尼
    亞州州務卿商業信息聲明之有限責任公司網頁查詢資料附卷
    可證（見本院卷第59至63頁）；而美商科高國際有限公司則
    為外國法人，民國95年2月15日於我國設有臺灣分公司，有
    經濟部商業司商工登記公示資料查詢服務查詢頁面在卷可憑
    （見本院卷第21頁），被告美商科高國際有限公司臺灣分公
    司（下稱科高國際臺灣分公司）既屬美商科高國際有限公司
    之分支機構，本件訴訟為其業務範圍內之事項涉訟，是依首
    揭法條規定及裁判意旨，應認被告Google LLC公司、科高國
    際臺灣分公司均於本件訴訟有當事人能力，合先敘明。
二、復按民事案件涉及外國人或構成案件事實中牽涉外國地者，
    即為涉外民事事件，應依涉外民事法律適用法定法域之管轄
    及法律之適用（最高法院98年度台上字第1695號判決意旨參
    照）。又一國法院對涉外民事法律事件，有無一般管轄權即
    審判權，悉依該法院地法之規定為據。原告既向我國法院提
    起訴訟，則關於一般管轄權之有無，即應按法庭地法即我國
    法律定之，惟我國涉外民事法律適用法未就國際管轄權加以
    明定，應類推適用民事訴訟法之規定（最高法院97年度台抗
    字第185號裁定、96年度台上字第582號判決意旨參照）。而
    因侵權行為涉訟者，得由行為地之法院管轄，亦為民事訴訟
    法第15條第1項所明定。此所指「因侵權行為涉訟者」，包
    括本於侵權行為所生之損害賠償訴訟。又所謂行為地，凡為
    一部實行行為或其一部行為結果發生之地皆屬之，即除實行
    行為地外，結果發生地亦包括在內（最高法院56年度台抗字
    第369號裁定意旨可參）。是外國人關於由侵權行為而生之
    債涉訟者之國際管轄權，我國涉外民事法律適用法並未規定
    ，即應類推適用民事訴訟法第1條第1項、第15條第1項、第2
    2條規定，認被告住所地、侵權行為地之法院，俱有管轄權
    （最高法院97年度台抗字第185號判決意旨參照）。本件原
    告起訴主張被告Google LLC公司、科高國際臺灣分公司經營
    之Google搜尋引擎所生之搜尋建議關鍵字，有持續侵害其名
    譽權之事實，且本院轄區之居民均得藉由之公開網路及被告
    科高國際臺灣分公司所架設專屬網頁上得悉上開搜尋建議關
    鍵字，對原告之名譽權造成極大之損害，而依侵權行為法律
    關係請求被告3人負連帶損害賠償責任等情，核屬因侵權行
    為涉訟，應類推適用我國民事訴訟法第15條規定，即侵權行
    為之行為地或結果發生地法院均有管轄權。本院轄區為侵權
    行為地及結果發生地，依前揭說明，本件訴訟本院自有管轄
    權。
三、再按關於由侵權行為而生之債，依侵權行為地法；關於由第
    20條至前條以外之法律事實而生之債，依事實發生地法，涉
    外民事法律適用法第25條本文、第30條分別定有明文。本件
    原告本於侵權行為法律關係請求被告賠償其損害，被告雖非
    我國國籍，然依原告主張我國同為侵權行為地，且侵權行為
    涉及之事實發生地亦發生在我國，揆諸前開規定，即應適用
    我國法律。
四、末按原告於判決確定前，得撤回訴之全部或一部，但被告已
    為本案之言詞辯論者，應得其同意；訴之撤回，被告於期日
    到場，未為同意與否之表示者，自該期日起，其未於期日到
    場或係以書狀撤回者，自前項筆錄或撤回書狀送達之日起，
    10日內未提出異議者，視為同意撤回，民事訴訟法第262條
    第1項、第4項定有明文。查本件原告起訴時原聲明為：㈠被
    告Google LLC公司應將其所經營網路搜尋引擎中如附件所示
    「蘇玉麒吸金」之搜尋建議關鍵字移除。㈡被告應連帶給付
    原告新臺幣（下同）100萬元，及自起訴狀繕本送達之翌日
    起至清償日止，按週年利率百分之5計算之利息。㈢願供擔保
    ，請准宣告假執行（見本院卷第13至14頁）。嗣於本院110
    年4月22日言詞辯論期日以言詞撤回訴之聲明㈠部分之請求，
    並於110年10月28日言詞辯論期日當庭以書狀更正聲明為：㈠
    被告應連帶給付原告100萬元，及自起訴狀繕本送達之翌日
    起至清償日止，按週年利率百分之5計算之利息。㈡願供擔保
    ，請准宣告假執行（見本院卷第109頁、第217頁、第223至2
    24頁）。被告於該期日當庭收受書狀繕本，並對此均未表示
    反對。是原告上揭訴之聲明撤回，與前揭規定並無不合，應
    予准許，而生有撤回效力。
貳、實體方面：
一、原告起訴主張：被告Google LLC公司為Google搜尋引擎之經
    營者及管理者，被告科高國際臺灣分公司架設專屬網頁，利
    用Google搜尋引擎之搜尋結果放送相關廣告為營利，而被告
    Svilen Ivanov Karaivanov為被告科高國際臺灣分公司之負
    責人。在前揭Google搜尋引擎輸入原告之姓名「蘇玉麒」，
    竟出現有「蘇玉麒吸金」之網路搜尋建議關鍵字（下稱系爭
    搜尋建議關鍵字），向不定多數之網路瀏覽者傳述原告吸金
    之不實事項，散佈足以毀損原告名譽及社會形象之不實文字
    ，侵害原告之名譽權，原告因此蒙受精神上重大痛苦。原告
    先後於108年12月2日、109年6月30日以律師函催告被告科高
    國際臺灣分公司移除系爭搜尋建議關鍵字，並依被告科高國
    際臺灣分公司回函答覆之申訴管道，於108年12月25日向被
    告Google LLC公司進行申訴，惟均未獲改善。然在原告提起
    本件訴訟後，系爭搜尋建議關鍵字即不再出現，顯見被告有
    權限能將系爭搜尋建議關鍵字予以移除卻不為之，顯均就侵
    害原告名譽權之事實具有過失。被告自均應就系爭搜尋建議
    關鍵字侵害原告名譽權之侵權事實負共同侵權責任，爰請求
    被告3人連帶負損害賠償責任。並聲明：如程序事項變更後
    之聲明。
二、被告則以：
　㈠被告Google LLC公司：系爭搜尋建議關鍵字是伊所經營Googl
    e搜尋引擎藉由自動化系統及演算法產生可能符合使用者需
    求之預測查詢字串，為Google搜尋引擎提供之「自動完成功
    能」服務。系爭搜尋建議關鍵字並非伊所建議或推薦之字詞
    ，更非伊之言論，不具有任何主觀意識之價值判斷或意見表
    達，伊顯無侵害原告名譽權之故意或過失。系爭搜尋建議關
    鍵字之產生因係原告過往之搜尋行為所致，與伊無涉。
　㈡被告科高國際臺灣分公司、Svilen Ivanov Karaivanov：被
    告科高國際臺灣分公司並非Google搜尋引擎的提供者，不負
    責經營或維護Google搜尋引擎之業務，自無共同侵權行為之
    適用，而被告Svilen Ivanov Karaivanov亦無庸依公司法之
    規定負公司負責人責任。
　㈢並均聲明：⒈原告之訴駁回。⒉如受不利之判決，願供擔保請
    准宣告免為假執行。
三、本院之判斷：
  ㈠被告科高國際臺灣分公司、Svilen Ivanov Karaivanov部分
    ：觀諸Google搜尋引擎之服務條款，就服務供應商欄位下記
    有「Google服務是由以下實體供應：Google LLC；此為依據
    美國德拉瓦州法律成立，並依據美國法律營運之公司 1600 
    Amphitheatre Parkway,Mountain View,CA 00000 USA」等
    語，此有Google搜尋引擎之服務條款畫面截圖在卷可憑（見
    本院卷第99至101頁），足見Google搜尋引擎之服務經營者
    ，應為被告Google LLC公司，而非科高國際臺灣分公司。又
    原告復未就被告科高國際臺灣分公司有何對Google搜尋引擎
    之管理、控制權限之事實舉證以實其說，是原告主張被告科
    高國際臺灣分公司、Svilen Ivanov Karaivanov就系爭搜尋
    建議關鍵字侵害原告名譽權之侵權事實應負共同侵權責任等
    語，應非可採。
　㈡被告Google LLC公司部分：　
  1.按侵權行為之成立，須有加害行為，所謂加害行為包括作為
     與不作為，其以不作為侵害他人之權益而成立侵權行為者
    ，必以作為義務之存在為前提。在當事人間無一定之特殊關
    係之情形下，原則上無防範損害發生之作為義務，必以基於
    法令之規定，或依當事人契約之約定、服務關係（從事一定
    營業或專門職業之人）、自己危險之前行為、公序良俗而有
    該作為義務者，始可成立不作為之侵權行為（最高法院109
    年度台上字第1015號判決意旨參照）。網路平台服務提供者
    ，架設網站為一定營業之服務，惟倘要求網路平台服務提供
    者須審查所有刊登在網路平台之資訊，並移除涉及侵害他人
    名譽之內容，無異係要求網路平台服務提供者扮演網路警察
    之角色，不僅有礙網路資訊之傳布，更箝制其他網路使用者
    使用網路之自由；從而，為兼顧網路使用者之使用自由及被
    害人之權益保護，網路平台服務提供者於經使用者檢舉或告
    知該平台上存在侵害名譽或其他權利之資訊時，始本於其對
    於該平台之管理及控制權限而有適當之審核作為義務，如有
    相當理由足認確屬侵害權利者，則有採取防止措施之作為義
    務。
　2.原告主張於Google搜尋引擎鍵入「蘇玉麒」，即會立即出現
    系爭搜尋建議關鍵字，有原告所提出其於108年12月25日操
    作Google搜尋引擎過程截圖為證(見本院卷第119頁)。然Goo
    gle搜尋引擎之服務功能係運用其演算，將搜尋索引中之網
    頁進行排序，為使用者提供實用而相關之搜尋結果，而當使
    用者依關鍵字進行特定資料查詢時，電腦根據網路使用者輸
    入之關鍵字，利用演算法自動捕捉既有網站連結間之關連性
    後所產生的清單；而使用者鍵入搜尋字詞時，電腦系統預測
    可能符合使用者需求之搜尋字詞，並顯示預測搜尋字串，以
    協助使用者快速找到所需資訊之自動功能，此乃原告於鍵入
    「蘇玉麒」時，Google搜尋引擎會自動呈現系爭搜尋建議關
    鍵字之原因，此為Google搜尋引擎之「自動完成功能」等節
    ，業據被告所提出之自動完成功能如何預測查詢字串說明為
    證（見本院卷第173至174頁）。可知系爭搜尋建議關鍵字係
    因演算法則而自動呈現，非被告Google LLC公司所編輯或製
    作，被告Google LLC公司自無事前審核之義務。
　3.據原告所指其於108年12月2日、109年6月30日，2度以律師
    函要求被告科高國際臺灣分公司、Svilen Ivanov Karaivan
    ov移除系爭搜尋建議關鍵字，被告科高國際臺灣分公司分別
    於108年12月19日、109年7月28日回函告知申請移除之申訴
    管道等節，有允赫通商法律事務所108年12月2日允赫泉律字
    第1081202號函、109年6月30日允赫泉律字第1090630號函、
    被告科高國際臺灣分公司108年12月19日第000000-GLO48-R
    號函、109年7月28日第000000-GL19-R號函附卷可憑（見本
    院卷第23至29頁）。而原告未能舉證被告科高國際臺灣分公
    司對Google搜尋引擎有管理、控制權限，已如前述，其上開
    律師函之寄送，難謂已對被告Google LLC公司告知其權利受
    損。而原告固提出其於108年12月25日操作Google搜尋引擎
    過程截圖（見本院卷第119頁），主張於斯時系爭搜尋建議
    關鍵字尚未移除，然原告未能舉證其於108年12月19日獲悉
    申請移除之申訴管道後，是否於108年12月19日至25日期間
    進行申訴，是難單以該截圖遽認被告Google LLC公司已接獲
    申訴，並對原告之主張置之不理。
　4.又原告主張其於108年12月25日提出申訴後，仍於109年8月1
    8日發現系爭搜尋建議關鍵字尚未移除，並提出其申訴操作
    業面截圖（見本院卷第119至121頁）、Google搜尋引擎搜尋
    畫面截圖（見本院卷第117頁）為據。然被告辯稱此實係因
    原告曾於登入GMAIL帳號後，於Google搜尋引擎以「蘇玉麒
    吸金」之字串進行搜尋，致原告再次於Google搜尋引擎鍵入
    「蘇玉麒」時，系統自動顯示原告先前之搜尋紀錄而跳出「
    蘇玉麒吸金」之建議關鍵字預測查詢字串，此觀原告所提出
    之搜尋頁面顯示，Google搜尋引擎建議關鍵字「蘇玉麒吸金
    」後方，有「移除」之字樣可明（見本院卷第117頁），並
    有Google搜尋引擎操作畫面截圖存卷可參（見本院卷第201
    至213頁）。從而，原告所提出109年8月18日之搜尋建議關
    鍵字「蘇玉麒吸金」，究係因原告先前搜尋行為所致，抑或
    係被告接獲申訴仍未採取措施，原告未能舉證證明之，其主
    張被告Google LLC公司侵害其人格權，自屬無據。 
四、綜上所述，原告依民法第184條、第185條、第195條、公司
    法第23條第2項之規定，請求被告連帶給付原告100萬元及自
    起訴狀繕本送達翌日起至清償日止，按週年利率5%計算之利
    息，為無理由，應予駁回。原告之訴既經駁回，其假執行之
    聲請即失其依據，應併予駁回。
五、本件事證已臻明確，兩造其餘攻擊防禦方法及證據，經本院
    斟酌後，對於判決之結果不生影響，故不再逐一論列，併此
    敘明。
六、訴訟費用負擔之依據：民事訴訟法第78條。 
中　　華　　民　　國　　110 　年　　11　　月　 29 　　日
                  民事第二庭    法  官  吳怡嫺
以上正本係照原本作成。
如對本判決上訴，須於判決送達後20日內向本院提出上訴狀。如
委任律師提起上訴者，應一併繳納上訴審裁判費。
中　　華　　民　　國　　110 　年　　11　　月　 29 　　日
                                書記官  林佩倫